【裁判字號】    92,上訴,1793
【裁判日期】    920812
【裁判案由】    詐欺等
【裁判全文】
臺灣高等法院刑事判決                          九十二年度上訴字第一七九三號
    上  訴  人  臺灣臺北地方法院檢察署檢察官
    上  訴  人
    即  被  告  甲○○
右列上訴人，因被告偽造文書等案件，不服臺灣臺北地方法院九十一年度訴字第三五
三號，中華民國九十二年四月二十二日第一審判決（起訴案號：臺灣臺北地方法院檢
察署九十一年度偵字第一九０六號），提起上訴，本院判決如左：
    主  文
原判決撤銷。
甲○○連續行使變造私文書，足以生損害於他人，處有期徒刑壹年陸月。
    事  實
一、甲○○係富瑞霖有限公司（下稱富瑞霖公司）之實際負責人，與挪威商思多爾特
    漁場股份有限公司（下稱思多爾特公司）自民國九十年二月間起即有生意往來，
    雙方交易方式係富瑞霖公司向思多爾特公司訂貨後，由富瑞霖公司以國內銀行電
    匯貨款至思多爾特公司新加坡分公司之帳戶內，然甲○○明知本人及富瑞霖公司
    財務發生困難，竟基於意圖為自己不法所有之概括犯意，於九十年三月二十六日
    至五月二十六日間，先連續變造華僑銀行及玉山商業銀行之匯款單十一張（即實
    際並未匯款給思多爾特公司，而將原來已有匯款內容之匯款單變造為後來未發生
    之匯款金額及日期，影印後傳真給思多爾特公司，原來變造前之匯款單內容已滅
    失沒有留存，變造之內容為：玉山商業銀行匯款單九十年三月二十六日美金五千
    元、華僑銀行匯款單九十年四月四日美金一萬一千七百四十五點三二元、華僑銀
    行匯款單九十年四月九日美金一萬六千元、華僑銀行匯款單九十年四月十三日美
    金一萬零二十六點四元、華僑銀行匯款單九十年四月十八日美金二萬七千七百四
    十五元、華僑銀行匯款單九十年四月十八日美金一萬一千元、華僑銀行匯款單九
    十年四月二十三日美金二萬五千元、華僑銀行匯款單九十年四月二十六日美金二
    萬六千一百二十五元、華僑銀行匯款單九十年五月二日美金三萬五千元、華僑銀
    行匯款單九十年五月四日美金三萬元、華僑銀行匯款單九十年五月十四日美金三
    萬二千元），復連續行使該十一張變造之匯款單而傳真至思多爾特公司，表示已
    將貨款匯出，致思多爾特公司陷於錯誤相信甲○○及富瑞霖公司有能力支付貨款
    而陸續依前開匯款單金額及匯款單以外之寬限額度出貨交付貨物給甲○○，甲○
    ○共取得約美金二十七萬五千餘元價值之貨物，足以生損害於思多爾特公司，嗣
    思多爾特公司始終未收到貨款，始發覺上情。
二、案經思多爾特公司告訴，由臺灣臺北地方法院檢察署檢察官偵查起訴。
    理  由
一、右揭事實，上訴人即被告甲○○除否認有詐欺之犯意外，對其餘之事實先後於偵
    審中坦承不諱，核與告訴人委任代理人陳文禹律師指訴之情節相符，並經證人即
    富瑞霖公司名義負責人乙○○於原審到庭證述屬實，復有前開變造之匯款單共十
    一張影本、告訴人出貨給被告之貨款明細表暨清單在卷可證。再參諸卷附之臺北
    市票據交換所九十一年八月二十七日（九一）北票字第四五五五號函附之富瑞霖
    公司及被告票據交易之退票紀錄，九十年二月十五日富瑞霖公司即有新臺幣六十
    七萬二千一百七十三元之退票情形，九十年七月間至十月間並連續多次有退票紀
    錄，被告本人自九十年十二月四日至九十一年一月二日亦有八次退票紀錄，顯見
    被告所實際負責之富瑞霖公司及被告本人於九十年間在財務發生困難之情況下，
    被告仍繼續與告訴人交易訂貨，可見被告主觀上確有不法所有之意圖致告訴人受
    損害之詐欺故意，被告否認有詐欺之犯意，委係圖卸刑責之詞，應不足採，而被
    告行使變造私文書之犯行，足以生損害於思多爾特公司，被告右揭行使偽造私文
    書及詐欺取財之罪證明確，犯行洵堪認定。
二、核被告甲○○所為，係犯刑法第二百十六條、第二百十條之行使變造私文書罪、
    第三百三十九條第一項詐欺取財罪。被告變造匯款單私文書之低度行為為行使之
    高度行為所吸收，應不另論罪。被告先後多次行使變造私文書及詐欺取財之犯行
    ，均時間緊接，各觸犯犯罪構成要件相同之罪名，顯係基於概括犯意而反覆為之
    ，應各依連續犯規定論以一罪，並依法各加重其刑。被告所犯上開二罪間有方法
    目的之牽連關係，應從一重行使變造私文書罪處斷。原判決據以論科，檢察官上
    訴意旨以被告甲○○係以詐欺為常業，原判決未依刑法第三百四十條常業詐欺論
    科其刑，指摘原判決不當，惟經訊據被告否認有常業詐欺之犯行，且檢察官係以
    犯刑法第三百三十九條第一項詐欺取財罪起訴，檢察官亦未指出被告有何犯常業
    詐欺之證據，是尚難遽認被告有常業詐欺之犯行，檢察官此部份之上訴，並無可
    取而被告上訴意旨矢口否認有詐欺之犯意，亦無理由，惟被告犯罪之情狀及所生
    之危害非輕，原審僅量處有期徒刑十月，顯屬過輕，檢察官以量刑過輕指摘原判
    決不當，則為有理由，自應由本院將原判決撤銷改判，審酌被告犯罪之動機、目
    的係為詐欺告訴人之貨物、手段係變造高達十一張匯款單、所生危害造成告訴人
    達美金二十七萬餘元折合新臺幣約一千萬元之損害、被告事後僅償還約美金十六
    萬元及犯罪後態度等一切情狀，量處如主文所示之刑。被告所變造之前開匯款單
    原本十一張，均已滅失，業據被告供承在卷，故不併依刑法第三十八條第一項第
    二款規定宣告沒收，併予敘明。
據上論斷，應依刑事訴訟法第三百六十九條第一項前段，第三百六十四條、第二百九
十九條第一項前段、刑法第五十六條、第二百十六條、第二百十條、第三百三十九條
第一項、第五十五條、罰金罰鍰提高標準條例第一條前段，判決如主文。
本案經檢察官周誠南到庭執行職務。
中      華      民      國    九十二    年      八      月     十二     日
                              臺灣高等法院刑事第二庭
                                  審判長法  官  蔡  長  溪
                                        法  官  林  俊  益
                                        法  官  楊  貴  志
右正本證明與原本無異。
如不服本判決，應於收受送達後十日內向本院提出上訴書狀，其未敘述上訴之理由者
並得於提起上訴後十日內向本院補提理由書（均須按他造當事人之人數附繕本）。
                                        書記官  胡      儀
中      華      民      國    九十二    年      八      月     十四     日
附錄：本案論罪科刑法條全文
中華民國刑法第二百一十條
 (偽造變造私文書罪)
偽造、變造私文書，足以生損害於公眾或他人者，處五年以下有期徒刑。
中華民國刑法第二百一十六條
 (行使偽造變造或登載不實之文書罪)
行使第二百十條至第二百十五條之文書者，依偽造、變造文書或登載不實
事項或使登載不實事項之規定處斷。
中華民國刑法第三百三十九條第一項
 (普通詐欺罪)
意圖為自己或第三人不法之所有，以詐術使人將本人或第三人之物交付者
，處五年以下有期徒刑、拘役或科或併科一千元以下罰金。


司法院資訊處製作；財團法人民間司法改革基金會備份。
